臺灣高雄地方法院刑事判決　　　　　　　　　　　　　九十二年度訴字第六六三號
　　公　訴　人　臺灣高雄地方法院檢察署檢察官
　　被　　　告　丙○○
　　選任辯護人　吳艾黎律師
　　　　　　　　陳旻沂律師
　　被　　　告　甲○○
　　　　　　　　戊○○
　　右　一　人
　　選任辯護人　許明德律師
　　　　　　　　吳芝瑛律師
　　　　　　　　鄭勝智律師
右列被告因常業詐欺等案件，經檢察官提起公訴（九十一年度偵字第一八八六六號、
九十一年度偵緝字第一八六七號），本院判決如左：
    主  文
丙○○幫助意圖為自己不法之所有，以詐術使人將本人之物交付為常業，處有期徒刑
壹年。
甲○○連續幫助意圖為自己不法之所有，以詐術使人將本人之物交付為常業，處有期
徒刑拾月。因洗錢犯罪取得之報酬新台幣壹萬伍仟元，沒收之；如全部或一部不能沒
收時，以其財產抵償之。又明知為不實之事項，而使公務員登載於職務上所掌之公文
書，足以生損害於公眾，處有期徒刑肆月。應執行有期徒刑壹年。因洗錢犯罪取得之
報酬新台幣壹萬伍仟元，沒收之；如全部或一部不能沒收時，以其財產抵償之。
戊○○幫助意圖為自己不法之所有，以詐術使人將本人之物交付為常業，處有期徒刑
捌月。緩刑參年。因洗錢犯罪取得之報酬新台幣貳萬元，沒收之；如全部或一部不能
沒收時，以其財產抵償之。
    事  實
一、丙○○、甲○○及戊○○均可預見提供金融機構帳戶之存摺簿、提款卡、印章予
    他人使用，將可能遭犯罪集團利用，以掩飾重大財產犯罪所得款項，及規避檢警
    機關之查緝，進而便利犯罪集團實施常業詐欺，丙○○及戊○○竟基於幫助該他
    人所屬犯罪集團實施常業詐欺，及掩飾常業詐欺犯罪所得之犯意，甲○○並基於
    概括之犯意，於民國八十八年二月間因戊○○需款孔急，而求助於甲○○，甲○○告知可提供金融機構帳戶予丙○○，以此方式換取金錢使用，戊○○乃經由甲○○之介紹，於八十八年二月十日與甲○○前往丙○○所開設位於高雄市○○路
    之代書事務所後，戊○○與丙○○談妥以新台幣（下同）二萬元之代價，提供四
    個金融機構帳戶供丙○○使用，雙方約定使用期限為三個月，翌（十一）日甲○○偕同戊○○至金融機構開立附表一編號一至三所示之帳戶，開設帳戶完成後，
    在上開代書事務所交付前開帳戶之存摺、印章及提款卡予丙○○，丙○○乃當場
    交付戊○○二萬元；嗣於同年三月八日，甲○○再陪同戊○○至萬通商業銀行（
    現已更名為中國信託商業銀行）開立如附表一編號四所示之帳戶後，於同日在高
    雄市某處，將該帳戶之存摺、印章及提款卡交付丙○○所指定之駛ＢＭＷ汽車之
    不詳姓名年籍友人。丙○○於取得前開金融構構帳戶後，將之轉交給詐欺集團，
    供犯罪集團實施常業詐欺及掩飾常業詐欺犯罪所得之用。嗣因丁○○接獲「亞洲
    衛視公司」販售六合彩明牌之夾報傳單，誤信「亞洲衛視公司」確能提供六合彩
    明牌，而陷於錯誤，遂在不明人士指示下，自八十七年九月十七日起連續多次匯
    入入會費用至詐欺集團指定之帳戶內，迄八十八年四月十三日，丁○○再次依約
    匯款十萬元至戊○○如附表一編號三所示之帳戶，並依夾報傳單所載「亞洲衛視
    公司」之地址，親自前往台北市○○○路○段一八０號查看後，因該址並無「亞
    洲衛視公司」，方察覺有異，乃持匯款單據向警方報案，而循線查獲上情。
二、甲○○復承前開幫助他人所屬犯罪集團實施常業詐欺，及掩飾常業詐欺犯罪所得
    之犯意，於八十八年三月間某日，在高雄市○○路四十二號乙○○之住處，以一
    萬五千元之代價，提供如附表一編號五至七所示之金融機構帳戶之存摺簿、提款
    卡及印章供乙○○使用。嗣因陳姬娥、汪佳洋、林秀貞及陳等欽等人，因接獲詐
    欺集團之宣傳單及刮刮刮樂彩券後，均誤信對中獎金六十萬元，而陷於錯誤，乃
    依詐欺集團之指示分別於附表二編號一至四所示之時間、地點，匯款編號一至四
    所示之款項後，惟均未能順利領取獎金，嗣經警循線而查獲上情。
三、甲○○復另行起意，明知其所有之國民身分證並未遺失，竟於八十九年十月三十
    一日前往位於高雄市左營區○○○路四七九號左營戶政事務所，謊稱其國民身分
    證於八十九年十月二十九日在高雄市某處遺失，而申請補發，使承辦之該所公務
    員陷於錯誤，誤信甲○○遺失國民身分證係屬真實，而據以核發國民身分證予甲○○（空證號碼：0000000），並將之登載於其職務上所掌管之戶政電腦
    資料公文書內，足生損害於戶政機關對國民身分證件管理之正確性。
四、案經丁○○訴由南投縣政府警察局竹山分局報告臺灣南投地方法院檢察署呈請臺
    灣高等法院檢察署令轉台灣高雄地方法院檢察署檢察官偵查起訴。
    理  由
一、訊據被告丙○○、甲○○、戊○○三人均矢口否認有何右揭幫助詐欺取財之犯行
    。被告丙○○辯稱：伊並未於八十八年間向被告戊○○收購金融機構帳戶，因被
    告甲○○、戊○○與伊有金錢糾紛，始誣陷伊向被告戊○○收購帳戶云云。被告
    甲○○固坦承曾以一萬五千元之代價，將附表一編號五至七所示之三家金融機構
    帳戶出售予案外人乙○○，惟辯稱：伊不知道乙○○收購帳戶之真正用途，並無
    幫助詐欺取財之意思云云。被告戊○○固坦承以二萬元之代價，提供附表一編號
    一至四所示之金融機構帳戶予被告丙○○，惟辯稱：被告丙○○係因積欠銀行債
    務，而向其出借帳戶，其不知被告丙○○收購帳戶係供詐欺取財之用云云。又被
    告甲○○坦承有右揭使公務員登載不實之犯行等語。經查：
  (一)被告戊○○提供之如附表一編號三帳戶供「亞洲衛視公司」詐騙集團使用，作為
    詐欺取財及掩飾犯罪所得財物之帳戶，嗣有告訴人丁○○受騙，陸續匯入入會費
    用至詐欺集團指定之帳戶內，並於八十八年四月十三日丁○○匯款十萬元至戊○○附表一編號三所示之帳戶等情，業據告訴人於檢察官偵訊時中指訴綦詳（告訴
    人前開陳述，並無顯不可信之情況，依刑事訴訟法第一百五十九條之一第二項規
    定，得為證據），並有香港亞洲衛視契約書、郵政國內匯款執據及廣告單等附卷
    可稽【見台灣南投地方法院檢察署八十九年度他字第一七號卷一（下稱偵一卷）
    第十一頁、第十四頁至第三十頁】，又附表一編號三所示之帳戶，資金進出頻繁
    ，金額一經存入隨遭領出，有該帳戶之客戶歷史交易清單在卷可稽（見本院卷一
    第一八五頁）。再被害人陳姬娥、汪佳洋、林秀貞分別於八十八年六月十四日匯
    款三萬元、四萬元、一萬元至被告甲○○之如附表一編號五之帳戶內，業據陳姬
    玲、汪佳洋、林秀貞於警詢時指述甚詳（見本院卷二第二一三頁至第二一九頁，
    當事人及辯護人均未爭執其證據能力，本院審酌陳姬娥等人僅指述遭詐騙經過，
    並未具體指明遭何人詐騙之情形，認前開陳述均得作為證據），並有國內郵政匯
    款單及及領據在卷可證，又附表一編號六所示之帳戶，資金進出頻繁，金額一經
    存入隨遭領出，有該帳戶之客戶歷史交易清單在卷可稽（見本院卷二第一三四頁
    至第一三五頁），均堪認該前開帳戶係由詐騙集團使用，且依前揭帳戶資金往來
    情形均足認該等集團有反覆實施同一犯罪，恃此維生謀活之意，均應成立刑法第
    三百四十條常業詐欺罪，且屬洗錢防制法第三條第一項第五款、第二條第一款所
    稱之掩飾或隱匿因自己重大犯罪所得財物或財產上利益者之洗錢行為無訛。
  (二)事實一部分
    (1)按被告以外之人於審判外之言詞或書面陳述，除法律有規定者外，不得作為證
      據；被告以外之人於偵查中向檢察官所為之陳述，除顯有不可信之情況者外，
      得為證據，刑事訴訟法第一百五十九條第一項、第一百五十九條之一第二項、
      分別定有明文。而所謂「被告以外之人」包括共同被告，此觀諸同法第一百五
      十九條之立法理由謂：「『被告以外之人』審判外之『言詞或書面』陳述，原
      則上均不得作為證據，而將共同被告、共犯、被害人等審判外之陳述，同列入
      傳聞法則之規範，不以證人審判外之陳述為限。」等語即明。是如共同被告於
      司法警察調查中所為之陳述與審判中不符，惟先前之陳述具有較可信之特別情
      況，且為證明犯罪所必須，復有其他證據可資佐證而非唯一證據時，仍得作為
      被告有罪判決之認定依據。至同法第二百八十七條之二則係指「法院」就「被
      告本人之案件」調查共同被告時，該共同被告應準用有關人證之規定者而言，
      是如非於法院審判中就被告本人之案件而為調查，即無該條規定之適用，自不
      得以共同被告於司法警察調查時或檢察官偵訊時未依人證之規定踐行具結程序
      ，遽認其供述不具證據能力。查被告甲○○於八十九年九月六日檢察官偵訊時
      供稱：「（檢察官問：戊○○之帳戶借給你？）是借丙○○，我與他（指戊○○）去交給他（指丙○○）」、「（檢察官問：何時拿去借他？）八十八年三
      月時」、「（檢察官問：為何要借帳戶：）因為戊○○來向我借二萬元，去年
      三月間，因我沒錢，我即帶去找丙○○，徐某說若借他郵局存摺三個月，即給
      他二萬元」等語（見偵一卷第一一五頁至第一一六頁）、嗣於九十年五月九日
      檢察官偵訊時供稱：八十八年三月間，被告戊○○好像拿三個金融機構帳戶、
      印章、存摺給被告丙○○，代價二萬元等語【見台灣南投地方法院檢察署八十
      九年度他字第一七號卷二（下稱偵二卷）第一一五頁至第一一六頁】，核與被
      告戊○○於本院審理時證述：伊於八十八年二月間因需款孔急，而求助於被告
      甲○○，被告甲○○告知可將金融機構帳戶出借予被告丙○○，伊乃經由被告
      甲○○之介紹，與被告丙○○談妥以二萬元之代價，提供金融機構帳戶予被告
      丙○○之情節（詳後述），相互符合；再被告戊○○確於八十八年二月十一日
      開設如附表一編號一至三所示之帳戶，另於八十八年三月八日開設如附表一編
      號四所示之帳戶（詳後述），應認被告甲○○於檢察官偵訊所為之前開陳述，
      並無顯不可信之特別狀況，依刑事訴訴法第一百五十九條之一規定，得為證據
      。
    (2)被告戊○○經由被告甲○○之介紹，以二萬元之代價，提供金融帳戶予被告丙○○等情，業據被告戊○○於本院審理時結證稱：「（檢察官問：如何認識丙○○？）因我缺錢，我告訴甲○○我缺錢，甲○○說他帶我去他大哥那裡借錢
      ，在途中甲○○告訴我，他之前借帳戶給他大哥強哥使用沒有問題，可以拿到
      二萬元，到達四維路、濱海路他大哥開設的土地代書事務所，他大哥親口跟我
      說辦六本帳戶借他使用，代價是借我二萬元，帳戶借他使用三個月，他沒有說
      二萬元要還，我有講這二萬元是借的，但我沒有說三個月後還他二萬元」、「
      （檢察官問：你見過丙○○幾次？）三至四次」、「（檢察官問：第一次在那
      裡與丙○○見面？）他開設的土地代書事務所」、「（檢察官問：那天因何事
      見面？）因我要借錢」、「（檢察官問：進去後，甲○○如何跟丙○○講？）
      甲○○先介紹我與在庭丙○○認識」、「（檢察官問：你如何交付帳戶？）第
      一次談完後第二天，強哥叫甲○○帶我去辦，我原本記得辦六本帳戶，我分二
      天辦，第一次那天辦三本，第二次那天也是辦三本。第一次那天辦完後，我與
      甲○○一起去交給強哥，我們三人都在場時，甲○○手上拿這三本存摺，我沒
      有看到甲○○把存摺交給強哥，也忘了強哥手上有無拿到存摺，我辦完帳戶，
      存摺在甲○○身上，甲○○告訴我拿給強哥了，但我沒有看到，我忘了強哥或
      甲○○拿二萬元給我，第二次那天，甲○○帶我去強哥那裡坐，強哥說我還欠
      他三本，強哥叫甲○○帶我去辦，當天我與甲○○即去辦三本，辦好了，有人
      打電話給甲○○，甲○○說強哥打來的，要我們去八德路或七賢路某處等一位
      開ＢＭＷ車的人，甲○○將帳戶交給該人，該人我有看到，但不認識」、「（
      檢察官問：你有無問甲○○，有無交付存摺給丙○○？）因當時就是要交付存
      摺給強哥，且是強哥要我們去辦的，所以我不會懷疑甲○○是否有交付存摺給
      強哥」「（審判長問：第一、二次交存摺的時間，相差幾天？）我印象中第一
      次在過年前，第二次在過年後，二次間隔不超過一個月」等語（見本院卷第八
      六頁至八九頁、本院卷第九五頁）；核與被告甲○○於八十九年九月六日檢察
      官偵訊時供稱：「（檢察官問：戊○○之帳戶借給你？）是借丙○○，我與他
      （指戊○○）去交給他（指丙○○）」、「（檢察官問：何時拿去借他？）八
      十八年三月時」、「（檢察官問：為何要借帳戶？）因為戊○○來向我借二萬
      元，去年三月間，因我沒錢，我即帶去找丙○○，徐某說若借他郵局存摺三個
      月，即給他二萬元」等語（見偵一卷第一一五頁至第一一六頁）、嗣於九十年
      五月九日檢察官偵訊時供稱：八十八年三月間，被告戊○○好像拿三個金融機
      構帳戶、印章、存摺給被告丙○○，代價二萬元等語（見偵二卷第一一五頁至
      第一一六頁），被告戊○○與被告甲○○就被告戊○○曾於八十八年間因需款
      孔急，而求助於被告甲○○，被告甲○○告知可將金融機構帳戶出借予被告丙○○，乃經由被告甲○○之介紹，被告丙○○與被告戊○○談妥以二萬元之代
      價，向被告戊○○借用金融機構帳戶之情節，大致相符。再者，被告戊○○確
      於八十八年二月十一日開設如附表編號一至三所示三個帳戶，有中華郵政公司
      九十二年九月九日高營0000000─四七三號函暨所附之立帳基本資料、
      台灣土地銀行新興分行九十三年九月十五日興存字第０九三００００六八０號
      函暨所附之開戶資料及華南商業銀行高雄三民分行九十三年三月十二日華高三
      存字第六一號暨所附之開戶基本資料各一份在卷可稽（見本院卷一第七二頁至
      七三頁、本院卷二第三０八頁至第三一二頁、本院卷一第二一六頁至第二一七
      頁），又被告戊○○於相距不到一個月之八十八年三月八日開設如附表一編號
      四所示之帳戶，有中國信託商業銀行九十三年三月十七日中信民族字第九三一
      一七一００一六號函在卷可證（見本院卷一第二二六頁），亦與被告甲○○、
      戊○○前開供述，相互符合。
    (3)被告戊○○於本院審理時結證稱：「（檢察官問：你的帳戶透過甲○○交給丙○○，你後來有無向丙○○要回帳戶？）台北新莊郵局打電話詢問我有沒有委
      託別人去領錢，我去丙○○事務所找不到人，我就問甲○○如何才能找到丙○○，甲○○就帶我去丙○○姐姐那裡，他姐姐說他被關」、「（辯護人問：新
      莊郵局有無詢問領多少錢？）四十萬元」、「（辯護人問：是否要領順昌郵局
      的四十萬元？）我忘了，新莊郵局打電話給我以後，我馬上連絡甲○○在朋友
      那裡見面，我問他發生何事，就有人打電話給甲○○叫我接，來電者說他是台
      中的，他說要叫一個小弟去領錢，但領不到錢，要我親自去領，我問為什麼，
      他威脅我，若我不去領，要對我家人不利，後來他叫甲○○帶我去領，我去領
      不到，郵局的人說被凍結了」、「（審判長問：既然將印章、存摺、提款卡交
      給他人，你如何依台中那個人指示去領？）我有告訴他，我沒有存摺、印章如
      何領錢，他叫我先辦遺失，我與甲○○去辦遺失」等語（見本院卷第九一頁至
      第九五頁），而被告戊○○如附表一編號三之帳戶於八十八年四月十五日確有
      一筆四十萬元匯款，當日在新莊新泰路郵局以現金提款方式提領，惟因錯誤提
      款沖銷，致該筆款項未遭領取，戊○○並於同日辦理變更印鑑及密碼乙節，有
      中華郵政股份有限公司高雄郵局九十三年三月十日高營0000000─一九
      六號函暨所附之查詢存戶變更資料，及該局九十二年九月九日高營00000
      00─四七三號函暨所附之儲戶申請變更帳戶事項申請書及客戶歷史交易清單
      在卷可證（見本院卷一第二三０頁至第二三一頁、本院卷一第七二頁至第七七
      頁），又被告丙○○自八十八年三月十六日起至同年五月十二日止遭羈押於台
      灣高雄看守所，復有法務部在監在押資料表一份在卷可佐（見本院卷一第一六
      三頁），經核被告戊○○前開證述：新莊郵局詢問伊有無委託他人領錢、伊去
      辦理印鑑及密碼變更，及被告丙○○遭拘禁之時間等情，均與上開客觀事證相
      互符合。再參以被告戊○○與被告丙○○並無宿怨（詳後述），縱其因提供帳
      戶而遭查獲，倘其未曾提供帳戶予被告丙○○，應無甘冒偽證之風險，明確指
      述其提供帳戶予被告丙○○之理。
    (4)再依卷附之相關資料，被告戊○○於八十八年二月八日開設如附表一編號一至
      三所示之帳戶，八十八年三月間僅開設附表一編號四所示之帳戶，而被告丙○○復否認犯罪，基於罪疑惟輕之原則，自應以對被告等較有利之金融機構帳戶
      數目，認定被告戊○○經由被告甲○○之介紹，而提供予被告丙○○四個帳戶
      ，逾此部分之指證，尚乏其他積極證據可資佐證，自難逕為不利被告等之認定
      。從而，被告丙○○於八十八年間以二萬元之代價，經由被告甲○○之介紹，
      而向被告戊○○借用如附表一編號一至四所示之四個金融帳戶，應可認定。至
      被告戊○○與被告甲○○就提供帳戶予被告丙○○之時間、帳戶數目及借用金
      額等細節事項，彼此間雖略有差異，惟被告戊○○與被告甲○○就八十八年間
      因被告戊○○需款孔急，乃經由被告甲○○之介紹，被告丙○○向被告戊○○
      收購帳戶等節均無二致，則前開細節事項之差異，應係距案發時間久遠，被告
      戊○○與被告甲○○之記憶模糊，或其等對犯罪情節有所保留，並未全盤托出
      實情所致，尚難據此遽認被告戊○○與被告甲○○之前開供述不足憑採。
    (5)被告丙○○雖辯稱：伊並未於八十八年間向被告戊○○收購金融機構帳戶，因
      被告甲○○、戊○○與伊曾有金錢糾紛，始誣陷伊向被告戊○○收購帳戶云云
      ；被告甲○○於本院審理時翻異前詞，附和被告丙○○前開辯詞。惟查：
      「（檢察官問：除了上述二萬元外，有無向甲○○、丙○○借過錢？）沒有
        」、「（檢察官問：你是否知道甲○○有無欠丙○○錢？）之前不知道，但
        來法院開庭後，甲○○在回家途中有主動告訴我，他與丙○○有金錢糾紛」
        等語（見本院卷二第九０頁至第九一頁），被告戊○○已明確否認與被告丙○○有何金錢糾紛之事。
      被告丙○○於本院九十三年一月十三日準備程序供稱：被告甲○○與伊係從
        小認識之鄰居，經伊介紹認識被告戊○○，伊先前僱用被告甲○○、戊○○
        去拆售屋之廣告招牌，因其等工作不認真，又常預支款項，辦事不利，伊要
        向其等要回預支之款項，因此發生不愉快等語（見本院卷一第一０一頁），
        核與被告甲○○於本院審理時結證稱：被告丙○○之前要求伊標會借錢供被
        告丙○○使用，伊標得之六萬元全部借給被告丙○○，但被告丙○○並未還
        伊，且伊與被告戊○○幫忙被告丙○○撕五福路一間房子等廣告看板紙，被
        告丙○○每天給付每人各一千元工資，工作至少二、三十天，被告丙○○積
        欠伊三、四千元工資等語（見本院卷二第九七頁至第九九頁），經比對被告
        丙○○、甲○○之前開供述觀之，被告丙○○係稱：因被告甲○○工作不認
        真，又常預支款項，辦事不利，伊要向被告甲○○要回預支之款項，係主張
        被告甲○○積欠伊債務而產生糾紛；反觀被告甲○○係稱：被告丙○○積欠
        伊會錢六萬元及約三、四千元工資，係主張被告丙○○積欠伊債務，被告丙○○、甲○○就二人間金錢糾紛之緣由，其供述顯相齟齬，倘被告丙○○與
        被告甲○○確有金錢糾紛，其等就金錢糾紛之始末，豈有供述如此歧異之理
        。
      被告戊○○於本院審理時結證稱：伊並未於被告丙○○開設之代書事務所工
        作，除提供帳戶所得之二萬元外，並未向被告丙○○借款等語（見本院卷第
        九０頁），被告戊○○已明確否認曾受僱於被告丙○○，而與被告丙○○有
        何金錢糾紛；雖被告甲○○於本院審理時結證稱：「（檢察官問：你與戊○○打工幾天？）至少二、三十天。大部分二人一起」、「（檢察官問：薪水
        如何領？）約定十五或二十天領一次」、「（檢察官問：打工內容？）撕五
        福路一間房子的廣告看板紙」等語（見本院卷二第九八頁至第九九頁），惟
        倘如被告甲○○所述，伊與被告戊○○僅係負責撕「一間房子」之廣告紙，
        則該項單純之工作，僅需花費短暫之時間，亦無須「二人」工作始能勝任，
        則被告丙○○豈可能願支付每天高達二千元之不相當對價予被告甲○○、戊○○，是被告丙○○與被告甲○○供稱：被告戊○○與被告甲○○受僱於被
        告丙○○撕一間房子的廣告看板紙，每天薪資各一千元，因該工作而發生金
        錢糾紛乙節，係屬卸責及迴護之詞，委無足採。
      是以，被告丙○○辯稱伊與被告甲○○有金錢糾紛乙節，洵屬無據。又被告
        甲○○於本院審理時翻異前詞改稱：伊因與被告丙○○有金錢糾紛，始誣指
        被告丙○○向被告戊○○借用金融機構帳戶等情，應係迴護被告丙○○之詞
        ，亦不足採。
    (6)又按金融帳戶為個人之理財工具，而政府開放金融業申請設立後，金融機構大
      量增加，一般民眾皆可自由申請開設金融帳戶，並無任何特殊之限制，因此一
      般人申請存款帳戶極為容易而便利，且得同時在不同金融機構申請多數存款帳
      戶使用，並無使用他人帳戶之必要，此為一般日常生活所熟知之常識，故除非
      充作犯罪使用，並藉此躲避警方追緝，一般正常使用之存款帳戶，並無向他人
      租用或購買之必要，又存摺係個人資金往來紀錄依據，提款卡則為領取款項之
      重要憑證，印章則代表個人之認知，均為個人財產權益之重要物品，並無理由
      可流通使用，衡諸常理，若非與本人有密切關係，不可能提供個人帳戶供他人
      使用，縱有交付個人帳戶予他人使用之特殊情形，亦必會先行瞭解他人使用帳
      戶之目的始行提供，況坊間報章雜誌及其他新聞媒體，對於以簡訊通知中獎、
      刮刮樂或其他類似之不法詐騙集團，經常利用大量收購之他人存款帳戶、提款
      卡、印章，以隱匿其等常業詐欺之不法行徑，規避執法人員之查緝，並掩飾、
      確保因自己或他人犯罪所得之財物，類此在社會上層出不窮的案件，亦多所報
      導及再三披露，是一旦有人收購他人帳戶，依一般人之認知，自可判斷隱身幕
      後之使用人，其存提款之情形，必係恐為人知之犯罪行為，堪認被告三人主觀
      上對於他人收購帳戶之目的在於供作與財產犯罪有關之工具，就該犯罪集團嗣
      後將其收購之帳戶供常業詐欺取財之用，並藉以方便取得贓款及掩飾該集團常
      業詐欺犯行不易遭人查緝，顯不違反被告三人之本意，被告三人自有幫助該犯
      罪集團常業詐欺之未必故意，至為明確。
    (7)綜上所述，被告丙○○於八十八年間以二萬元之代價，經由被告甲○○自介紹
      ，而向被告戊○○借用如附表一編號一至四所示之四個金融帳戶，被告三人此
      部分涉犯幫助詐欺及洗錢之犯行已臻明確，其等犯行堪以認定，均應予依法論
      科。
  (三)事實二部分
    (1)被告甲○○於本院審理時供承：伊於八十九年三、四月間，為了要賣帳戶給乙○○，而去大眾商業銀行、泛亞商業銀行及郵局開戶，共提供三個金融機構帳
      戶給乙○○，連同提款卡及印章交給乙○○等語（見本院卷一第一六九頁、本
      院卷二第九七頁、本院卷三第三八頁），核與乙○○於本院審理時證述：伊於
      八十七年、八十八年間以一萬五千元之代價，向被告甲○○收購帳戶之情節（
      見本院卷三第三四頁至第三五頁），大致相符，又被告甲○○確於八十八年三
      月十九日開設如附表一編號五、六所示之帳戶，旋於翌（二十）日開設如附表
      一編號七所示之帳戶，有泛亞銀行八十九年十二月二十七日（八九）泛亞業乙
      字第四二三三號函暨所附之存款印鑑卡、客戶主檔建檔資料，交通部郵政總局
      九十年一月二日儲00000000─００二號函暨所附之郵局存簿儲金立帳
      申請書，及大眾商業銀行右昌分行九十年一月四日（九十）眾右發字第一號函
      暨所附之印鑑卡在卷可稽（見偵二卷第四七頁至第四九頁、第五三頁至第五四
      頁、第五五頁至第五六頁）。足見，被告甲○○確於八十八年三月間提供如附
      表一編號五至七所示之金融機構帳戶予乙○○。
    (2)至乙○○雖於本院審理時證述：伊僅向被告甲○○收購一本郵局帳戶等語（見
      本院卷三第三七頁），惟觀以前開三個帳戶係集中於二日內所開立，又乙○○
      復自承共向他人收購三、四十本帳戶（見本院卷三第三十六頁），其所收購之
      帳戶數量非微，且收購帳戶時間距今已逾五年，乙○○證述僅向被告甲○○收
      購郵局帳戶乙節，應係記憶模糊所致，該部分證述為本院所不採。又被告甲○○於檢察官偵訊及本院九十二年四月九日準備程序時，均供陳：伊於八十八年
      三月間曾提供大眾商業銀行、泛亞商業銀行及郵局帳戶予被告丙○○乙節（見
      偵四卷第一一七頁、偵二卷第一一五頁、偵五卷第三一頁反面、本院卷一第四
      一頁），惟被告丙○○自八十八年三月十六日起至同年五月十二日止遭羈押於
      台灣高雄看守所，有法務部在監在押資料表一份在卷可佐（見本院卷一第一六
      三頁），而前開帳戶係於八十八年三月十九日及同月二十日所開立，該期間被
      告丙○○遭羈押於看守所，如何能向被告甲○○收購帳戶，是被告甲○○前開
      供述，顯與客觀事證不符，為本院所不採。
    (3)又被告甲○○主觀上對於他人收購帳戶之目的在於供作與財產犯罪有關之工具
      ，就該犯罪集團嗣後將其收購之帳戶供常業詐欺取財之用，並藉以方便取得贓
      款及掩飾該集團常業詐欺犯行不易遭人查緝，顯不違反被告甲○○之本意，被
      告甲○○有幫助該犯罪集團常業詐欺之未必故意，業如前述。是以，被告甲○○此部分犯行，亦涉犯幫助常業詐欺及幫助洗錢罪亦臻明確，其犯行洵堪認定
      ，應予依法論科。
  (四)事實三部分
    訊據被告甲○○對右揭使公務員登載不實之事實，於本院審理時坦承不諱，並有
    高雄市左營區戶政事務所九十二年二月十四日高市左戶字第０九二０００一０五
    九號函暨所附之國民身分證請領記錄查詢單及國民身分證補領申請書各一份（見
    台灣高雄地方法院檢察署九十一年度偵字第一八八六六號卷第五四頁至第五五頁
    、第六０頁）在卷可稽，顯見，被告之前開自白與事實相符，自得為認定犯罪之
    依據。被告甲○○使公務員登載不實事證明確，該部分犯行應堪認定，應依法論
    科。
二、(一)按被告三人犯罪後，洗錢防制法業於九十二年二月八日修正公布生效，於九十
    二年八月八日開始施行，依修正後之洗錢防制法第二條第一款、第三條第一項第
    五款、第九條第二項之規定，掩飾隱匿他人因重大犯罪所得財物，係處「七年以
    下有期徒刑，得併科新臺幣五百萬元以下罰金」，然修正前之洗錢防制法就上開
    犯行，僅係規定處「五年以下有期徒刑，得併科新臺幣三百萬元以下罰金」，比
    較新舊法結果，以裁判前之法律即舊法有利於被告，依刑法第二條第一項但書之
    規定，應適用修正前之洗錢防制法之規定，合先敘明。查被告戊○○經由被告甲○○之介紹，由被告甲○○陪同被告戊○○至附表一編號一至四所示之金融機構
    開立帳戶後，再交給被告丙○○，被告丙○○於取得上開帳戶後，再將該帳戶連
    同存摺簿、提款卡、印章供詐欺集團使用，及被告甲○○出售如附表一編號五至
    七所示帳戶予乙○○，對於犯罪集團遂行常業詐欺及洗錢犯行，資以助力，核被
    告三人所為，均係犯刑法第三十條第一項、同法第三百四十條之幫助常業詐欺罪
    及刑法第三十條第一項、修正前洗錢防制法第九條第一項之幫助洗錢罪，爰依刑
    法第三十條第二項規定，按正犯之刑減輕之。被告甲○○明知其國民身分證並未
    遺失，而向左營戶政事務所申報遺失之所為，係犯刑法第二百十四條之明知不實
    事項，而使公務員登載不實罪。被告甲○○先後二次幫助常業詐欺及幫助洗錢之
    犯行，時間緊接，犯同一之罪名，顯係基於概括犯意反覆為之，應依連續犯規定
    以一罪論，並與前開減輕之事由，依法先加後減。又被告三人提供帳戶之行為，
    同時觸犯幫助常業詐欺罪與幫助洗錢罪，係一行為觸犯數罪名，為想像競合，應
    依刑法第五十五條，從一重論以幫助常業詐欺罪。另被告甲○○所犯上開常業詐
    欺幫助罪與使公務員登載不實罪間，犯意各別，行為互殊，應予分論併予。又公
    訴人就事實一部分，僅就被告甲○○介紹被告戊○○出借如附表一編號三所示之
    帳戶予被告丙○○部分犯行提起公訴，然被告甲○○介紹被告戊○○出借如附表
    一編號一、二、四所示之帳戶予被告丙○○，及被告甲○○將如附表一編號五至
    七所示之帳戶出售予乙○○之犯罪事實，與前揭經起訴並由本院論罪科刑部分有
    法律上一罪關係，已如前述，依審判不可分原則，其餘犯罪事實亦為起訴效力所
    及，本院自得併予審理，附此敘明。(二)公訴意旨雖認：被告丙○○共同意圖為自
    己不法之所有，夥同真實姓名年籍不詳之成年人，自八十六年五、六月間起在宣
    傳單上，以虛偽之「亞洲衛視公司」名義，刊登廣告販售俗稱六合彩之明牌，佯
    稱：該公司與香港六合彩搖獎部串通，於開彩前可事先以衛星直接傳送開獎號碼
    ，並登載虛偽中獎之見證人以增強廣告之說服力，藉此使人誤信該公司確能預先
    知悉六合彩開獎號碼，招募會員加入並要求匯入手續費至指定之帳戶，騙取加入
    會員入會款項，並以之為常業，被告丙○○等人為達隱匿詐得款項、逃避訴追之
    目的，或冒用他人遺失身份證開立金融機構存款帳戶，或向他人買斷或租用金融
    機構存款帳戶以遂行詐欺犯行，因認被告丙○○係常業詐欺及洗錢之正犯等語。
    惟戊○○雖提供被告丙○○如附表編號一至四之帳戶，丁○○復於八十八年四月
    十三日，為向「亞洲衛視公司」購買六合彩明牌，而依約匯款十萬元至戊○○附
    表一編號三所示之帳戶，業如前述，惟尚無證據證明被告丙○○係該犯罪集團之
    成員，而參與常業詐欺及洗錢犯行之構成要件行為，基於罪疑惟輕之法理，應認
    被告丙○○係將自被告戊○○取得之附表一編號一至編號四之帳戶後，再單純提
    供帳戶連同存摺簿、提款卡、印章供詐欺集團使用，被告丙○○單純提供帳戶供
    人使用之行為，並不等同於向被害人施以欺罔之詐術行為，亦非等同於使用上開
    帳戶掩飾重大犯罪所得之洗錢行為，而僅對於該犯罪集團遂行常業詐欺及洗錢犯
    行，資以助力，構成幫助犯，公訴意旨認被告丙○○就前開犯行，應成立正犯，
    容有誤會，惟其基本事實同一，起訴法條亦無違誤，本院自得不變更起訴法條而
    予審理（司法院七六廳刑一字第一九八三號法律問題參照）。(三)爰審酌被告三人
    之提供帳戶之犯罪動機僅在圖得微薄利益，然其等出售帳戶供他人逃避犯罪之查
    緝，嚴重破壞社會治安及有礙金融秩序，助長犯罪歪風，並增加追緝犯罪及被害
    人尋求救濟之困難，被告丙○○於向被告戊○○收購帳戶後，再提供予詐欺集團
    ，犯罪情節較重，又被告甲○○謊報身分證遺失，有害及戶政管理之正確性，及
    被告甲○○、戊○○犯罪後坦承部分犯行，被告丙○○矢口否認犯行等一切情狀
    ，分別量處如主文所示之刑，被告甲○○部分，並定其應執行刑。又被告戊○○
    前未曾受有期徒刑以上刑之宣告，有台灣高等法院被告全國前案記錄表一紙在卷
    可參，其因一時失慮，偶罹刑典，事後已坦承大部犯行，深具悔意，經此刑之宣
    告後，應知警惕而無再犯之虞，本院因認暫不執行其刑為當，予以宣告緩刑三年
    ，用啟自新。末查，被告甲○○出售前開帳戶予乙○○所取得之報酬一萬五千元
    ，及被告戊○○出借上開帳戶予被告丙○○所取得之報酬二萬元，屬洗錢防制法
    第四條第二款因犯罪取得之報酬，依同法第十二條第一項之規定，不問屬於犯人
    與否，沒收之，如全部或一部不能沒收時，以其財產抵償之。
據上論斷，應依刑事訴訟法第二百九十九條第一項，修正前洗錢防制法第九條第一項
、第十二條第一項，刑法第二條第一項但書、第十一條前段、第五十六條、第三百四
十條、二百十四條、第三十條、第五十五條、第五十一條第五款、第七十四條第一款
，罰金罰鍰提高標準條例第一條前段，判決如主文。
本案經檢察陳怡利到庭執行職務。
中    華    民    國    九十三    年        十      月      二十九    日
      臺灣高雄地方法院刑事第十六庭
                                      審判長法  官  施 柏 宏
                                            法  官  陳 億 芳
                                            法  官  洪 能 超
右正本證明與原本無異。
如不服本判決應於收受本判決後送達後十日內向本院提出上訴書狀，其未敘述上訴理
由者，並得於提起上訴後十日內向本院補提理由書狀（均須按他造當事人之人數附繕
本 ）「切勿逕送上級法院」
                                             書記官  吳 金 霞
中    華    民    國    九十三    年        十      月      二十九    日
洗錢防制法第九條
洗錢者，處五年以下有期徒刑，得併科新台幣三百萬元以下罰金。
以犯前項之罪為常業者，處一年以上七年以下有期徒刑，併科新台幣一百萬元以上一
千萬元以下罰金。
法人之代表人、法人或自然人之代理人、受雇人或其他從業人員，因執行業務犯前二
項之罪者，除處罰行為人外，對該法人或自然人並科以各該項所定之罰金。但法人之
代表人或自然人對於犯罪之發生，已盡力為防止行為者，不在此限。
犯前三項之罪，於犯罪後六個月內自首者，免除其刑；逾六個月者，減輕或免除其刑
；在偵查或審判中自白者，減輕其刑。
中華民國刑法第三百四十條
以犯第三百三十九條之罪為常業者，處一年以上七年以下有期徒刑，得併科五萬元以
下罰金。
中華民國刑法第二百十四條
  (使公務員登載不實罪)
明知為不實之事項，而使公務員登載於職務上所掌之公文書，足以生損害於公眾或他
人者，處三年以下有期徒刑、拘役或五百元以下罰金。
附表一
 ┌──┬───┬────────┬────────┐
 │編號│戶  名│金融機構帳戶    │  開立帳戶時間  │
 │    │      │帳號（歸戶編號）│                │
 ├──┼───┼────────┼────────┤
 │一  │戊○○│台灣土地銀行    │八十八年二月十一│
 │    │      │00000000│日              │
 │    │      │九八五八號      │                │
 │    │      │                │                │
 ├──┼───┼────────┼────────┤
 │二  │戊○○│華南商業銀行    │八十八年二月十一│
 │    │      │00000000│日              │
 │    │      │０八一九號      │                │
 ├──┼───┼────────┼────────┤
 │三  │戊○○│中華郵政股份有限│八十八年二月十一│
 │    │      │公司            │日              │
 │    │      │00000000│                │
 │    │      │五六七０號      │                │
 ├──┼───┼────────┼────────┤
 │四  │戊○○│萬通商業銀行（現│八十八年三月八日│
 │    │      │更名中國信託商業│                │
 │    │      │銀行）          │                │
 │    │      │00000000│                │
 │    │      │二四二二二五號  │                │
 ├──┼───┼────────┼────────┤
 │五  │甲○○│泛亞商業銀行    │八十八年三月十九│
 │    │      │（現更名為寶華商│日              │
 │    │      │業銀行）        │                │
 │    │      │Ｅ0000000│                │
 │    │      │八四號          │                │
 ├──┼───┼────────┼────────┤
 │六  │甲○○│中華郵政股份有限│八十八年三月十九│
│    │      │公司            │日              │
 │    │      │00000000│                │
 │    │      │五九一八五      │                │
 ├──┼───┼────────┼────────┤
 │七  │甲○○│大眾商業銀行    │八十八年三月二十│
 │    │      │00000000│日              │
 │    │      │六四八０號      │                │
 │    │      │                │                │
 └──┴───┴────────┴────────┘
附表二
 ┌──┬────────┬────────────┬─────────┐
 │編號│  時        間  │  方              式    │詐騙金額（新台幣）│
 ├──┼────────┼────────────┼─────────┤
 │一  │八十八年六月十四│陳姬娥接獲刮刮樂集團宣傳│三萬元            │
 │    │日              │單及彩券，經刮開彩券後，│                  │
 │    │                │刮中六十萬元，經打電話與│                  │
 │    │                │刮刮樂集團確認後，對方告│ │
 │    │                │知須繳交百分之十五稅金，│                  │
 │    │                │陳姬娥信以為真，乃於八十│                  │
 │    │                │八年六月十四日十四時二十│                  │
 │    │                │三分許，在林內郵局匯款三│                  │
 │    │                │萬元至甲○○於附表一編號│                  │
 │    │                │六所示之帳戶內          │                  │
 │    │                │                        │                  │
 ├──┼────────┼────────────┼─────────┤
 │二  │八十八年六月十四│汪佳洋接獲刮刮樂集團宣傳│四萬元            │
 │    │日              │單及彩券，經刮開彩券後，│                  │
 │    │                │刮中六十萬元，經打電話與│                  │
 │    │                │刮刮樂集團確認後，對方告│                  │
 │    │                │知須繳交百分之十五稅金，│                  │
 │    │                │汪佳洋陷於錯誤，乃於八十│                  │
 │    │                │八年六月十四日十四時二十│                  │
 │    │                │一分許，在竹南郵局匯款四│                  │
 │    │                │萬元至甲○○於附表一編號│                  │
 │    │                │六所示之帳戶內          │                  │
 ├──┼────────┼────────────┼─────────┤
 │三  │八十八年六月十四│林秀貞接獲刮刮樂集團宣傳│一萬元            │
 │    │日              │單及彩券，經刮開彩券後，│                  │
 │    │                │刮中六十萬元，經打電話與│                  │
 │    │                │刮刮樂集團確認後，對方告│                  │
 │    │                │知須繳交百分之十五稅金，│                  │
 │    │                │林秀貞陷於錯誤，乃於八十│                  │
 │    │                │八年六月十四日十六時三十│                  │
 │    │                │分許，在永吉郵局匯款一萬│                  │
 │    │       │元至甲○○於附表一編號六│                  │
 │    │                │所示之帳戶內            │                  │
 ├──┼────────┼────────────┼─────────┤
 │四  │八十八年六月二十│陳等欽接獲刮刮樂集團宣傳│十萬元（至甲○○附│
 │    │二日            │單及彩券，經刮開彩券後，│表一編號七帳戶內）│
 │    │                │刮中六十萬元，經打電話與│                  │
 │    │                │刮刮樂集團確認後，對方告│                  │
 │    │                │知須繳交百分之十五稅金，│                  │
 │    │                │陳等欽信以為真，乃由其妻│                  │
 │    │                │鄭雲卿於八十八年六月二十│                  │
 │    │                │二日十一時六分許，在苑里│                  │
 │    │                │郵局，匯款九萬元至呂學彬│                  │
 │    │                │高市郵局（局號：００四０│                  │
 │    │                │００─六號、帳號：二二八│    │
 │    │                │一四五─四號）帳戶內，惟│                  │
 │    │                │詐騙集團再聯絡鄭雲卿稱：│                  │
 │    │                │鄭雲卿非會員無法領取獎金│                  │
 │    │                │，需再匯款八萬元，鄭雲卿│                  │
 │    │                │不疑有他，乃於同日十二時│                  │
 │    │                │二十分再匯款八萬元至前開│                  │
 │    │                │帳戶內，惟詐騙集團見騙術│                  │
 │    │                │成功，即再以電話告知鄭雲│                  │
 │    │                │卿稱：入會費八萬元係以港│                  │
 │    │                │幣計，故需再補足二十四萬│                  │
 │    │                │元，鄭雲卿乃於同日十四時│                  │
 │    │                │二十分許，再匯款二十四萬│                  │
 │    │                │元至前開帳戶，隨後詐騙集│                  │
 │    │                │團即於當日十四時二十分許│                  │
 │    │                │，自前開帳戶轉帳十萬元至│                  │
 │    │                │至甲○○於附表一編號六所│                  │
 │    │                │示之帳戶內              │                  │
 └──┴────────┴────────────┴─────────┘
